【裁判字號】    99,交易,862
【裁判日期】    991130
【裁判案由】    過失傷害
【裁判全文】
臺灣臺中地方法院刑事判決             99年度交易字第862號
聲  請  人  臺灣臺中地方法院檢察署檢察官
被      告  沈文旭
上列被告因過失傷害案件，經檢察官聲請簡易判決處刑（99年度
偵字第11352 號），本院臺中簡易庭認不宜以簡易判決處刑，改
依通常程序審理，判決如下：
    主    文
沈文旭無罪。
    理    由
一、聲請簡易判決處刑意旨略以：被告沈文旭於民國99年1 月21
    日16時40分許，駕駛R7- 9668號自用小客車，自臺中市○區
    ○○街206號地下2 樓停車場，沿出口車道往地下1樓方向行
    駛至該車道與地下1 樓往英士路出口方向車道之交岔口處時
    ，欲右轉彎行駛，其應注意禮讓直行車輛先行，而依當時情
    形，並無不能注意之情事，卻疏未注意，貿然駛入該交岔口
    右轉彎，適有告訴人邱俊霖騎乘車牌號碼JSV- 389號重型機
    車沿地下1 樓之出口車道往英士路出口之方向行駛至前開交
    會處，見被告之車右轉彎，閃避不及，致其機車右側車身與
    被告之車前保險桿左側下方處碰撞，告訴人因而人車倒地，
    受有右足裂傷、下肢擦傷之傷害，因認被告涉有刑法第284
    條第1項前段之過失傷害罪嫌等語。
二、按犯罪事實應依證據認定之，無證據不得認定犯罪事實；又
    不能證明被告犯罪者，應諭知無罪之判決；刑事訴訟法第15
    4條第2項、第301條第1項分別定有明文。次按，認定犯罪事
    實所憑之證據，雖不以直接證據為限，間接證據亦包括在內
    ；然而無論直接或間接證據，其為訴訟上之證明，須於通常
    一般之人均不致有所懷疑，而得確信其為真實之程度者，始
    得據為有罪之認定，倘其證明尚未達到此一程度，而有合理
    之懷疑存在時，因而為無罪之判決，尚不得任意指為違法（
    最高法院76年臺上字第4986號判例參照）。再刑事訴訟法第
    161條第1項亦規定，檢察官就被告犯罪事實，應負舉證責任
    ，並指出證明之方法，是檢察官對於起訴之犯罪事實，應負
    提出證據及說服之實質舉證責任，倘其所提出之證據，不足
    為被告有罪之積極證明，或其指出證明之方法，無從說服法
    院以形成被告有罪之心證，基於無罪推定之原則，自應為被
    告無罪判決之諭知（最高法院92年度台上字第128 號判例意
    旨參照）。
三、檢察官認被告涉有上開過失傷害之犯行，無非係以告訴人邱
    俊霖之陳述、行政院衛生署臺中醫院診斷證明書、非道路交
    通事故現場圖、非道路類交通事故登記表、現場及車損照片
    等資為依據。訊據被告固坦承於上開時、地與告訴人發生碰
    撞，致告訴人受傷之事實，惟堅詞否認有何犯行，辯稱：當
    時伊駕車從地下2樓車道行駛至地下1樓之斜坡出口處，該處
    有紅綠燈，地下1 樓之號誌變成紅燈，讓伊的車走，伊行駛
    至地下1 樓之出口處，才發現告訴人騎乘機車從左側過來，
    伊見狀立即煞車，但還是撞上，因告訴人之穿著及騎乘之機
    車均是深色，又未開大燈，伊從地下2樓上到地上1樓出口處
    之反光鏡並未看到告訴人，伊當時時速只有1 、20公里左右
    ，告訴人是高速行駛，伊並無過失等語。經查：
  (一)被告與告訴人於上開時、地發生碰撞，告訴人因此受有右足
    裂傷、下肢擦傷之傷害，業據告訴人指述甚詳，復有行政院
    衛生署臺中醫院診斷證明書、非道路交通事故現場圖、現場
    及車損照片、非道路類交通事故登記表等在卷可稽（見警卷
    第13、17頁、99年度核退字第728 號卷第8-10、16頁、99年
    度偵字第11352號卷第10-11頁），並據被告供承不諱，堪信
    為真實。
  (二)證人莊富銘到庭結證稱：案發當時伊坐在被告駕駛之車輛副
    駕駛座上，從地下3樓上到地下1樓時，一上來就停一下，該
    處有紅綠燈，上來時，被告駕駛之車子經過感應器，紅燈就
    會亮，警示地下1 樓之橫向車道的車不能走，告訴人騎車速
    度很快，從被告之車左邊過來，撞到被告車子左前方，人就
    飛過被告車子之引擎蓋，掉落在地上，伊下車問告訴人有沒
    有怎樣，並叫救護車，伊問告訴人為何在社區停車場騎那麼
    快，告訴人說女兒生病，要出去帶他女兒就醫，因被告之車
    子前保險桿毀掉，告訴人說因他沒有工作，希望被告不要就
    保險桿受損部分索賠，並趕快和解，由被告辦理強制險的出
    險，談好車損部分自各修理，告訴人受傷部分由被告之保險
    公司賠償，為辦出險需要和解書，和解書是被告承保強制險
    之保險公司提供，簽和解書時不知保險公司可以理賠之金額
    ，保險公司有要求告訴人提出就醫收據，伊在警局指的紅燈
    ，是指告訴人行進之方向是紅燈，並非指被告行進之方向是
    紅燈，警方繪製之非道路交通事故現場圖上，車是被告行
    進之路線，被告之車經過感應器，紅燈就會亮，指示現場圖
    上車注意有車出來，紅綠燈、反光鏡及感應器之設置位置
    如伊在警方繪製之上開現場圖所為之標示，該社區有規定在
    地下停車場行駛之車輛包含機車及汽車，都要開大燈，案發
    當時告訴人並未開頭燈等語（見99年度中交簡字第1624號卷
    第28頁背面至第29頁背面）。又證人李建平即臺中市警察局
    第二分局警員到庭結證稱：案發後，伊到現場履勘時，該地
    下停車場之號誌即如證人蔣富銘於現場圖所示，該紅綠燈是
    給橫向就是現場圖上標示車車道之車輛看的，伊在所製作
    之現場勘查紀錄表上記載「號誌燈如由地下2樓開往地下1樓
    ，號誌燈由綠燈變換紅燈」，所指之號誌燈就是設在證人蔣
    富銘在現場圖標示紅燈位置，該紅燈是警示用，當地下2 樓
    有車上到地下1 樓時，車子壓過感應器，號誌就會變成紅燈
    ，警示橫向車道有車從地下2樓上來，若地下2樓沒有車上到
    地下1 樓，該號誌就呈現綠燈狀態，當天至現場勘查時，車
    道之光源昏暗，若沒有開燈，看不清楚有無車輛行經，且監
    視錄影器壞了，有問警衛，警衛表示在車禍當天監視器就壞
    了，直到伊前往勘查當天還是壞的等語（見99年度中交簡字
    第1624號卷第29頁背面至第30頁），復有證人李建平製作之
    現場勘查紀錄表在卷可憑（見99年度中交簡字第1624號卷第
    19頁），依此，被告駕車從地下2樓上至地下1樓時，因車子
    行駛過感應器後，地下1 樓車道之號誌即轉為紅燈，促請地
    下1樓行駛之車輛，注意地下2樓有車上來之事實，堪以認定
    。
  (三)告訴人於案發當時在地下停車場之車道騎機車時未開大燈，
    以時速約20至30公里之速度，沿車道往台中市○○路出口方
    向行駛，發現對方（指被告）由地下2樓上來地下1樓時，就
    發生碰撞等情，業據告訴人陳明在卷（見99年度核退字第72
    8 號卷第11頁），並據證人蔣富銘證述無訛，核與被告供述
    相符，是告訴人於案發當時在地下1 樓之車道騎乘機車行駛
    ，並未開燈之事實，足堪認定。佐以上開車道因光源不足而
    昏暗，若未開燈，看不清楚有無車輛行經，且地下2 樓有車
    上到地下1樓時，車子壓過感應器，設在地下1樓之號誌就會
    變成紅燈，警示地下1樓車道的車有車從地下2樓上來，若地
    下2樓沒有車上到地下1樓，該號誌就呈現綠燈狀態之事實，
    已詳如上述，從而，告訴人在昏暗之地下停車場騎乘機車，
    不但未開燈，復在其行駛之車道顯示紅燈時，貿然直行，致
    與被告駕駛之車輛發生碰撞，則被告是否有應注竟、能注意
    而不注意之情形，即屬有疑。
  (四)綜上所述，被告所為之辯解應可採信。檢察官提出之證據既
    不足致本院形成被告有罪之確切心證，依上開說明，自應為
    被告無罪之諭知。又被告經合法傳喚無正當理由不到庭（被
    告事後雖曾提出內載被告因打嗝及左肋膜積水，非常少量之
    病名，於99年11月18日19時25分，前往中國醫藥大學附設醫
    院急診，於同年19日12時30分出院之診斷證明書，惟被告並
    未依法請假，且依診斷證明書所載之病名，被告是否因該病
    名而有住院觀察之必要，有待商榷，況該診斷證明書並未加
    蓋中國醫藥大學附設醫院之關防，依該診斷書說明三「本診
    斷書須加蓋本院關防及填入病人身分證統一編號，否則無效
    」之記載，依此，尚難認被告不到庭有正當理由），爰不待
    其陳述逕行判決，附此敘明。
四、依刑事訴訟法第452條、第306條、第301條第1項前段，判決
    如主文。
本案經檢察官張良旭到庭執行職務
中    華    民    國    99    年    11    月    30    日
                  刑事第十一庭  法  官  林慧英
以上正本證明與原本無異。
如不服本判決應於收受判決後10日內向本院提出上訴書狀，並應
敘述具體理由；其未敘述上訴理由者，應於上訴期間屆滿後20日
內向本院補提理由書（均須按他造當事人之人數附繕本）「切勿
逕送上級法院」。
                                書記官  廖碩薇
中    華    民    國    99    年    11    月    30    日

司法院資訊處製作；財團法人民間司法改革基金會備份。
